臺灣彰化地方法院民事判決　九十三年度智字第三號
　　原　　　告　　林德勝製罐機械股份有限公司
　　兼法定代理人　乙○○
　　上二人共同
　　訴訟代理人　　陳鴻飛律師
　　被　　　告　　丙○○
　　訴訟代理人　　林見軍律師
上列當事人間請求請求禁止競業侵害商標等事件，本院於民國九
十五年三月廿九日言詞辯論終結，判決如下：
    主      文
原告之訴駁回。
訴訟費用由原告負擔。
    事實及理由
甲、程序方面─
一、按繼續一年以上，持有已發行股份總數百分之三以上之股東
    ，得以書面請求監察人為公司對董事提起訴訟。監察人自有
    前項之請求日起，三十日內不提起訴訟時，前項之股東，得
    為公司提起訴訟。公司法第二百十四條第一項、第二項前段
    定有明文，復按，董事長對內為股東會、董事會及常務董事
    會主席，對外代表公司。董事長請假或因故不能行使職權時
    ，由副董事長代理之；無副董事長或副董事長亦請假或因故
    不能行使職權時，由董事長指定常務董事一人代理之；其未
    設常務董事者，指定董事一人代理之；董事長未指定代理人
    者，由常務董事或董事互推一人代理之。同法第二百零八條
    第二項亦有明定。本件原告乙○○主張其為原告林德勝製罐
    機械股份有限公司（以下簡稱原告公司）已發行股份數百分
    之三以上繼續持有一年以上之股東，其於民國（下同）九十
    二年十二月十九日請求原告公司監察人謝春祝對被告丙○○
    提起訴訟，禁止被告丙○○為競業之行為（詳見下述原告主
    張事實），經過三十日期間仍未起訴，原告乙○○爰於九十
    三年一月十二日向本院聲請對丙○○假處分不得行使原告公
    司董事長職務並執行在案（鈞院九十三年裁全字第六九號裁
    定及九十三年度執全字第六十一號執行命令）；又原告乙○○並獲董事會其他成員推舉代理董事長職務，由原告乙○○
    代表原告公司對被告起訴等情，業據提出內容相符之台陸法
    律事務所九十二年十二月九日發文字號（九十二）台鴻律字
    第一二０九號函、掛號郵件收件回執、本院九十三年度裁全
    字第六九號民事裁定、九十三年一月廿日彰院鳴執甲九十三
    年度執全字第六一號執行命令、原告公司九十三年一月三十
    日臨時董事會會議紀錄、原告公司公司登記基本資料查詢表
    （均影本）附卷可憑，且經證人丁○○律師到庭證稱：九十
    三年一月三十日下午一點在原告公司召開臨時董事會，伊受
    邀擔任紀錄人，會議紀錄為伊所為，會議經過如紀錄內容（
    略以：因鈞院九十三年裁全字第六九號裁定、九十三年執全
    字第六十一號執行命令禁止丙○○行使原告公司董事長及董
    事職務，故依公司法第二百零八條規定推選乙○○代理董事
    長職務），當天到場之董事為林景德、乙○○二人等語明確
    ，並據本院依職權調閱前開假處分事件卷宗查對無訛，經核
    與首揭法條規定相符，是原告乙○○以原告公司股東及法定
    代理人名義起訴，並無不合，先予敘明。至於被告丙○○雖
    抗辯其收受前揭法院假處分裁定是在九十三年一月三十日臨
    時董事會會議之後，於其收受前，假處分裁定不生效力，故
    原告丙○○被推舉代理原告公司董事長職務為不合法云云，
    惟查：法院固因假處分裁定之送達而受羈束（民事訴訟法第
    二百三十八條參照），但假處分之效力必待執行法院以具有
    執行名義之假處分裁定實施時始生假處分之效力，若假處分
    裁定附有命債權人供擔保之條件者，則於債權人提出法院所
    命供之擔保時，即生假處分之效力（強制執行法第一百三十
    二條參照）。本件本院前依原告乙○○之聲請，於九十三年
    一月十六日以九十三年度裁全字第六九號民事裁定債權人即
    原告乙○○以二百萬元為債務人丙○○供擔保後，禁止債務
    人丙○○於本案判決確定前行使原告公司之董事長及董事職
    務，原告乙○○於九十三年一月廿日收受該民事裁定，旋依
    該民事裁定於同日向本院提存所供擔保二百萬元，本院民事
    執行處乃依原告乙○○之聲請發執行命令，禁止債務人丙○○於本案判決確定前行使原告公司董事長及董事職務，並於
    九十三年一月廿九日寄達原告乙○○及經濟部中部辦公室；
    被告丙○○則於同年二月三日收受上揭九十三年度裁全字第
    六九號民事裁定及民事執行命令乙節，為二造所不爭，並據
    本院調閱該保全事件卷宗查核無誤，依前揭說明，本院九十
    三年度裁全字第六九號民事裁定既已於九十三年一月廿九日
    生假處分之效力，原告乙○○、被告丙○○復一致同認原告
    公司未設副董事長及常務董事（參九十四年十月十二日言詞
    辯論筆錄），而原告公司之董事長為被告丙○○，董事僅有
    林景德及原告乙○○二人等情，並有原告公司之變更登記表
    影本在卷可憑，則原告公司於同年一月三十日召開之臨時董
    事會由董事林景德、乙○○互推後者代理董事長職務，自屬
    合法；至於被告丙○○收受上揭民事裁定之日期雖在原告公
    司九十三年一月三十日召開臨時董事會議之後，不過其抗告
    權之十日期間起算日期不同，並不影響上揭會議效力，被告
    丙○○此部分抗辯尚非可採。
二、復依民事訴訟法第五十三條明文，二人以上於下列各款情形
    ，得為共同訴訟人，一同起訴或一同被訴：一為訴訟標的之
    權利或義務，為其所共同者。二為訴訟標的之權利或義務，
    本於同一之事實上及法律上原因者。三為訴訟標的之權利或
    義務，係同種類，而本於事實上及法律上同種類之原因者。
    但以被告之住所在同一法院管轄區域內，或有第四條至第十
    九條所定之共同管轄法院者為限。本件原告對被告林德勝實
    業有限公司（以下簡稱被告公司）及丙○○二人合併起訴，
    訴之聲明有四項，即（一）被告林德勝實業有限公司不得使
    用「林德勝實業有限公司」為其公司名稱。（二）被告林德
    勝實業有限公司不得使用「林德勝」為其公司名稱。（三）
    被告丙○○不得擔任被告林德勝實業有限公司之經理人。（
    四）被告丙○○不得為林德勝實業有限公司為屬於林德勝製
    罐機械股份有限公司營業範圍內之行為。並主張依公司法第
    十八條、民法第十九條及公平交易法第二十四條、第三十條
    規定請求判如聲明第一項所示；依商標法第六十一條第一項
    、第六十二條第二款請求判如聲明第二項所示；依公司法第
    二百零九條規定，訴請判如聲明第三、四項所示等語，查原
    告援為訴訟標的之權利義務與民事訴訟法第五十三條規定並
    不相符，被告等自不得一同被訴，被告既為異議，本院爰分
    別辯論及裁判（最高法院三十二年度上字第一六七七號判例
    參照），特此說明。
乙、實體方面─
一、原告主張：（一）緣原告公司為原告乙○○、訴外人林景德
    、被告丙○○兄弟三人籌組之公司，股東成員亦僅限於家族
    成員，原告乙○○與兄弟等三人股份各三分之一。惟被告丙○○以被告公司總經理署名發函予原告公司之國內外客戶稱
    ：林德勝實業有限公司為林德勝製罐機械股份有限公司之子
    公司，生產與林德勝製罐機械股份有限公司相關之產品（以
    下簡稱原證一文件）云云，但原告公司未曾設立「林德勝實
    業有限公司」，更無轉投資於被告公司，而被告公司之董事
    長甲○○為被告丙○○之子（目前尚在學），被告丙○○明
    知身為原告公司董事長，為公司負責人，負有忠實執行業務
    、及不競業之義務，卻以被告公司總經理之職務發函予原告
    公司之國內外客戶，被告丙○○未依公司法第二０九條經股
    東會以次重度決議方式同意，竟擅所欲為，業已違背原告公
    司之委託及不正競業義務，亦明知「林德勝」為原告公司之
    註冊商標，而明知甲○○擅自用作公司名稱違反商標法第六
    十二條第二款「明知為他人之註冊商標，而以該商標中之文
    字作為自己公司名稱、商號名稱、網域名稱或其他表彰營業
    主體或來源之標識，致商品或服務相關消費者混淆誤認者。
    」規定，非但放任被告公司之侵害商標專用權且任該公司總
    經理職務，其背信之行為昭然若揭，爰依公司第二百零九條
    規定，訴請判如聲明第一、二項所示等語，並聲明：（一）
    被告丙○○不得擔任被告林德勝實業有限公司之經理人。（
    二）被告丙○○不得為林德勝實業有限公司為屬於林德勝製
    罐機械股份有限公司營業範圍內之行為。（三）訴訟費用由
    被告負擔。
二、被告則以：被告因欲另行成立一家公司，乃委請童俊郎擬稿
    通知客戶（即如原告提出如原證一之文件），童俊郎因誤會
    被告意思，誤用總經理之名銜，後來知悉如此於法不合，故
    實際上未擔任被告公司總經理職務，原告指稱被告擔任被告
    公司總經理職務，因與事實不符，被告特否認之。實則，就
    「林德勝實業有限公司」被告固另有投資而為股東，但此究
    為法所許。再者，依公司法之規定，縱被告容有違反公司法
    有關競業禁止之規定，其不過產生第二百零九條第五項之法
    律效果，要不得產生如原告得為請求：「被告丙○○不得擔
    任被告公司之總經理，或不得為被告公司為屬於原告公司營
    業範圍內之行為」之權利等語置辯。並聲請：請求判如主文
    所示。訴訟費用由原告負擔。
三、二造不爭之事實：
    （一）原告公司於七十二年三月三日設立登記，為股票上市
          公司，資本總額一千三百萬元，已發行股票金額一千
          萬元，公司代表人即董事長為被告丙○○（持有股份
          或出資額三十萬元），董事為林景德、乙○○（持有
          股份或出資額各四十萬元），監察人為謝春祝。
    （二）被告公司於九十二年八月廿八日由經濟部中部辦公室
          以經授中字第０九二三八五九一六二０號核准登記，
          公司負責人甲○○為被告之子，公司股東另有被告及
          訴外人林志堅、林志宗、林順達等人。
    （三）「林德勝」為原告公司之註冊商標，專用期間自八十
          六年五月一日起至九十六年三月三十一日止。
    （四）被告前以被告公司總經理名銜發函予原告公司國內外
          客戶，內容略以：「RECENTLY,OUR COMPANY HAS
          ESTABLISHED ANOTHER SUBSIDIARY COMPANY
          NAMED"LIN DER SHENG INDUS TRIAL CO,LTD" FOR
          THE REASON OF ADMINISTRATIONAND OTHER
          CONSIDERATIONS THE MANUFA CTUERD ITEMS OF NEW
          COMPANY ARE SIMILAR TO ORIGINALS, NAMELY,CAN
          MAKING AND RELATED MACHINERIES.ASIT IS NE WLY
          ESTABLISHED,WE HAVE TO SPEND MORE TIME FOR
          TAKIN G CARE OFIT.SO FROM OCT 1,2003,IF YOU
          WANT TO CONTAC T ME OR ROBERT TUNG,PLEASE
          CONTACT THE FOLLOWING ADDRESS:LIN DER SHENG
          INDUSTRIAL CO,LTD ADDRESS:NO,17 LANE 397,YEN
          PING ROAD,YEN-PINGLI,CHANG HUA CITY TAIWAN
          R.O.C TEL:0000-0000000.0000000.0000000
          FAX:0000-0000000」（翻譯為：因應行政與其他考量
          ，我們的公司在最近已成立了一家子公司，名為「林
          德勝實業有限公司」。新公司所生產的產品與本公司
          的產品相近，包括製罐與相關機械製造。因為是新設
          立的公司，我們需要投入較多時間，所以從西元二０
          ０三年十月一日起，請依照以下資料聯絡我或
          ADDRESS童：林德勝實業有限公司，地址：彰化市○○路三九七巷十七號，電話：0000－00000
          00，0000000，0000000，傳真：0
          000－0000000)，即原證一內容。
四、得心證之理由：
    （一）原告主張被告未依公司法第二百零九條規定經股東會
          以次重度決議方式同意，即逕以被告公司總經理之名
          銜發送上揭原證一之文件予原告公司之國內外客戶，
          且明知「林德勝」為原告公司之註冊商標，竟放任其
          子甲○○擅自以該商標用作被告公司名稱，侵害原告
          公司之商標專用權等情，為被告所不爭，並據原告提
          出原證一文件、中華民國商標註冊證（均影本）各一
          件附卷可憑，且本院依原告聲請調閱被告公司設立登
          記資料，查明被告公司名稱係由被告代表提出「公司
          設立登記預查名稱申請」表，此並有經濟部中部辦公
          室九十四年十二月廿七日經中三字第０九四三０九九
          三六九０號函及被告公司登記案卷資料影本可稽。又
          觀諸被告公司設立登記之營業項目：機械設備製造業
          ，鋁銅製品製造業，螺絲、螺帽、螺絲釘及鉚釘等製
          品製造業，彈簧製造業，閥類製造業，製罐業，國際
          貿易業，五金批發業，機械批發業，五金零售業，機
          械器具零售業，除許可業務外，得經營法令非禁止或
          限制之業務等，與原告公司之營業項目：製罐機械製
          造、加工及內外銷及有關事業之經營及投資等，被告
          公司之營業項目亦與原告公司之營業範圍大致相同，
          此並有被告公司設立登記表及原告公司基本資料查詢
          表可考，是原告此部分主張信為真實。原告另主張被
          告擔任被告公司總經理職務乙節，惟經被告否認在卷
          ，原告雖提出上揭原證一文件為憑，惟該文件僅能證
          明被告曾以被告公司總經理之名銜發送函件，但無法
          證明被告確有擔任被告公司總經理職務之事實，原告
          復未舉證以實其說，是原告此部分主張尚難採信。
    （二）按董事為自己或他人為屬於公司營業範圍內之行為，
          應對股東會說明其行為之重要內容並取得其許可。股
          東會為前項許可之決議，應有代表已發行股份總數三
          分之二以上股東之出席，以出席股東表決權過半數之
          同意行之。公開發行股票之公司，出席股東之股份總
          數不足前項定額者，得以有代表已發行股份總數過半
          數股東之出席，出席股東表決權三分之二以上之同意
          行之。前二項出席股東股份總數及表決權數，章程有
          較高之規定者，從其規定。董事違反第一項之規定，
          為自己或他人為該行為時，股東會得以決議，將該行
          為之所得視為公司之所得。但自所得產生後逾一年者
          ，不在此限。公司法第二百零九條定有明文。本件被
          告未經股東會許可，逕以被告公司總經理之名銜發送
          上揭原證一之文件予原告公司之國內外客戶，以資開
          闢被告公司之客源，並因而使原告公司之客戶轉而與
          被告公司交易，致生損害於原告公司，原告公司乃向
          被告提出刑事告訴，本院於九十五年二月八日以九十
          四年度易字第六一八號刑事判決被告犯刑法第三百四
          十二條之背信罪名乙節，並有原告提出上揭刑事判決
          影本一件可憑，被告所為顯已違反董事禁止競業之規
          定，惟揆諸公司法第二百零九條第五項之規定，被告
          違反此項禁止競業義務者，僅生公司行使歸入權之問
          題，原告據以請求判決被告不得擔任被告公司之總經
          理，或不得為被告公司為屬於原告公司營業範圍內之
          行為，尚屬無據，自應駁回其訴。
五、負擔訴訟費用之依據：民事訴訟法第七十八條。
中　　　華　　　民　　　國　　九十四  年  四  月 十七日
                        民事第一庭  法  官  簡燕子
右為正本係照原本作成。
如對本判決上訴，應於判決送達後二十日內向本院提出上訴狀。
中　　　華　　　民　　　國　　九十四  年  四  月 十七日
                                    書記官  林嘉賢
